【裁判字號】    89,台上,3903
【裁判日期】    890706
【裁判案由】    違反槍砲彈藥刀械管制條例等罪
【裁判全文】
最高法院刑事判決                              八十九年度台上字第三九○三號
    上  訴  人  甲○○
右上訴人因違反槍砲彈藥刀械管制條例等罪案件，不服臺灣高等法院花蓮分院中華民
國八十九年三月二十日第二審判決（八十八年度上訴字第二七六號，起訴案號：台灣
台東地方法院檢察署八十七年度偵字第六八九號），提起上訴，本院判決如左：
    主  文
原判決撤銷，發回臺灣高等法院花蓮分院。
    理  由
本件原判決認定上訴人甲○○於民國八十七年三月二日，在其臺東縣臺東市○○○路
一三九巷一弄十一號住處，向盧宜廷（業經第一審同案判決確定）借得盧某所製造具
殺傷力之子彈十發及未經改造之模型槍一支（槍枝部分經第一審同案判決無罪），而
未經許可持有該具有殺傷力之子彈十發。嗣於八十七年三月六日上午，為警於上訴人
上開住處內查獲，並扣得前述子彈十發（其中一發已鑑定試射）。又上訴人基於意圖
營利之概括犯意：(1)、自八十六年十一月間某日起，至八十七年三月六日凌晨間，連
續多次在其上址住處內，以每零點一至零點二公克新台幣（下同）一千元至二千元之
價格，販賣第二級毒品安非他命予謝國益吸用。另又於八十七年三月下旬在同址住處
內，以零點三公克二千元之價格，販賣安非他命予謝國益一次。(2)、自八十七年元宵
節過後二天起，至同年三月六日凌晨之間，連續在同址住處內，一次以每包三千元之
價格，另二次以每包一千元之價格，販賣安非他命予盧宜廷三次。(3)、於八十七年六
月十八日及同年月二十日左右，連續在臺東市○○路「心情故事茶坊」及中華路「晴
園咖啡廳」內，分別以零點三公克二千元，零點二公克五千元之代價（不足數量事後
再補），販賣安非他命予邱煥文二次。(4)、於八十七年六月底以一千元約零點三公克
之代價、同年七月初以二千元約零點五公克之代價，在上開住處內連續販賣安非他命
予鄭凱文二次。(5)、上訴人另與綽號「小茹」之成年人邱于禎（另案判決有罪，尚未
確定）基於犯意之聯絡，共同自八十七年四月間起，至同年六月間，由上訴人或邱于
禎出面聯繫，分別在海岸保齡球館後面、卑南加油站及寶桑國中附近等地，以每包二
千元至三千元不等之價格，連續販賣安非他命予聶百成十次；其販賣安非他命所得共
計四萬五千元等情。因而將第一審關於上訴人部分之判決撤銷，改判論處上訴人未經
許可持有子彈，及共同連續販賣第二級毒品罪刑，固非無見。
惟查，(一)、按販賣毒品罪責之成立，以行為人主觀上具有營利之意圖為其構成要件之
一。故行為人是否有此項犯罪之意思，攸關販賣毒品罪責之成立，自應於判決事實欄
為詳實之記載，並於理由內說明其所憑之證據，始為適法。原判決認定上訴人成立販
賣第二級毒品罪責，雖於事實欄內記載上訴人係基於意圖營利之犯意而販賣安非他命
等情，然並未於理由欄內說明其憑以認定上訴人主觀上具有營利意圖之證據及理由，
依上說明，尚非適法。(二)、原判決採用上訴人及盧宜庭在偵、審中之供述，認定上訴
人於八十七年三月二日，向盧宜廷借得前揭模型槍及子彈十發而持有等情。惟卷查上
訴人於警訊及第一審審理時均供稱，盧宜廷係在八十七年三月三日將上開槍、彈帶至
其住處藏放等語（見警刑少字第二九一六號警卷第四頁反面、一審卷第五十七頁反面
）。而盧宜廷於偵查中先則供稱，其係於八十七年二月二十八日將上開模型槍及子彈
寄放於上訴人家等語（見八十七年度偵字第六八九號偵查卷第三十一頁反面）。惟於
第一審及原審又改稱其係於（八十七年）三月二日將上開槍、彈借予上訴人云云（見
一審卷第五十六頁反面、原審卷第五十二頁反面）。渠等所供關於盧宜庭將上開槍、
彈交予上訴人之時間互不一致，原判決未說明其取捨之理由，遽認上訴人係於八十七
年三月二日向盧宜廷借得前揭子彈十發而未經許可持有之，已嫌理由不備。又證人邱
煥文於八十七年九月三日警訊時陳稱，其第一次係於八十七年六月十五日二十時許，
在台東市○○路心情故事泡沫茶坊內，以二千元向上訴人購得○‧三公克之安非他命
。第二次是在同年月十八日二十時許，在同址以一千元向上訴人購得○‧二公克之安
非他命等語（見警刑少字第四四○四號警訊影印卷第七頁反面）。嗣於檢察官八十七
年十二月十七日偵查時又改稱，其第一次係在同年六月十八日在上開泡沫茶坊以二千
元向上訴人購得○‧三公克之安非他命。第二次係在同年月二十日以五千元之代價先
向上訴人購得○‧二公克之安非他命，不足數量事後再補給等語（見八十七年度偵字
第二一八○號偵查卷第三十七頁）。其所述向上訴人購買安非他命之時間及第二次購
買之價格，前後不一。原判決未說明其取捨之理由，遽採其在偵查中之證述作為認定
事實之依據，亦有理由不備之違誤。再原判決採用台灣台東地方法院檢察署八十七年
度聲字第一一三號偵查卷內所附之專案通信監察作業譯文表一份，作為認定上訴人未
經許可持有上開子彈之佐證。惟並未說明該通信監察譯文表內所載係何人之通話紀錄
，以及其中何項具體通話內容，足以資為上述犯罪事實之佐證，理由亦欠完備，併有
可議。(三)、按起訴事實中有一行為而觸犯數罪名之關係者，雖其中某罪名經諭知無罪
，而當事人僅就有罪部分提起上訴時，因審判不可分之關係，依刑事訴訟法第三百四
十八條第二項之規定，其有關係之部分視為亦已上訴，上訴審自應就全部起訴事實為
適當之判決。本件檢察官起訴事實認上訴人以一行為而觸犯未經許可持有改造模型槍
，及未經許可持有子彈二罪名，二罪有想像競合犯之裁判上一罪關係。第一審雖就上
訴人被訴未經許可持有改造模型槍部分諭知無罪，而上訴人亦僅就未經許可持有子彈
及其他有罪部分向原審法院提起上訴，然依審判不可分之原則，前揭未經許可持有模
型槍部分應視為亦已上訴，乃原審對於該部分未併予審判，理由內亦未加以論敘說明
，顯有已受請求之事項未予判決之當然違背法令。(四)、第一審關於上訴人之判決共有
三部分，第一部分為未經許可持有子彈有罪部分，第二部分為販賣第二級毒品有罪部
分，第三部分為未經許可持有改造模型槍無罪部分。原審對於第一審關於上訴人未經
許可持有模型槍無罪部分之判決並未加以審理，並於事實欄內以括號註明「模型槍經
鑑定結果未經改造此部份已判決無罪確定」等語（見原判決事實欄第第四行）。乃其
主文第一項竟諭知「原判決關於被告甲○○部分撤銷」。顯係將第一審關於上訴人未
經許可持有改造模型槍部分亦併予撤銷，其主文之記載顯有違誤，且與事實欄之註記
互相矛盾，自非適法。又原判決主文第二項中段內諭知將上訴人「因犯罪所得之金錢
新台幣肆萬伍仟元沒收」，惟於同項後段定執行刑部分竟諭知「因犯罪所得之金錢新
台幣肆萬貳仟元沒收」，其主文之記載彼此亦有矛盾，不無可議。又上訴人販賣第二
級毒品安非他命部分所犯法條名稱應為「毒品危害防制條例第四條第二項」，乃原判
決理由中均誤載為「毒品危害防『治』條例第四條第二項」，亦有未洽。上訴意旨雖
未指摘及此，然以上均為本院得依職權調查之事項，應認原判決有撤銷發回之原因。
據上論斷，應依刑事訴訟法第三百九十七條、第四百零一條，判決如主文。
中      華      民      國    八十九    年      七      月      六      日
                              最高法院刑事第八庭
                                  審判長法官  吳  雄  銘
                                        法官  池  啟  明
                                        法官  石  木  欽
                                        法官  郭  毓  洲
                                        法官  吳  三  龍
      右正本證明與原本無異
                                              書  記  官
中      華      民      國    八十九    年      七      月      十      日


司法院資訊處製作；財團法人民間司法改革基金會備份。
